臺灣臺北地方法院交通事件裁定　　　 100年度交聲字第1476號
原處分機關　臺北市交通事件裁決所
異　議　人
即受處分人　陳幼進
上列異議人即受處分人因違反道路交通管理處罰條例案件，對於
臺北市交通事件裁決所於民國100 年6 月3 日所為之北市裁罰字
第裁22-A08YQJ636號處分聲明異議，本院裁定如下：
    主  文
原處分撤銷。
陳幼進不罰。
    理  由
一、原處分意旨略以：異議人即受處分人陳幼進所有之車牌號碼
    CLQ-932 號重型機車於民國100 年4 月21日下午2 時45分許
    ，在臺北市○○路○ 段217 號處，經臺北市政府警察局交通
    警察大隊警員以臺北市政府警察局掌電字第A08YQJ6365號舉
    發違反道路交通管理事件通知單舉發有「在設有禁止停車標
    誌之處所停車」之違規，爰依違反道路交通管理處罰條例第
    56條第1 項第4 款規定，處罰鍰新臺幣（下同）600 元整。
二、異議意旨略以：其於100 年4 月21日上午至臺北花博參觀，
    遂將其所有之車牌號碼CLQ-932 號重型機車停放在臺北市○
    ○路○ 段205 號的巷子內，但待下午參觀完花博後，卻發現
    上開機車沒有停放在原來的地方，其有到附近的停車格查看
    ，也都沒有看到，遂撥打110 報警，後來重慶北路派出所的
    陳姓警員有來處理，經聯絡之後，才知道上開機車遭人移置
    至舉發地點，因而遭員警舉發被拖至拖吊場。其原本停車處
    旁水溝蓋有鎖著1 個三腳架，標示「請勿停車施工危險」，
    但當天晚上其去原本停車的地方拍照，就有1 台福特休旅車
    停在該205 號巷口，因為這台車要停車的時候，必須要把上
    開三腳架抽走，才有辦法停車，其雖然不能確定是否遭該福
    特休旅車車主或架設該三腳架的人移動機車，但其合理懷疑
    是該福特汽車的車主所為。異議人並無違規停車之行為，因
    不服該處分，爰依法聲明異議等語。
三、經查：
（一）按法院受理有關交通事件，準用刑事訴訟法之規定，道路
      交通管理處罰條例第89條前段定有明文。次按犯罪事實應
      依證據認定之，無證據不得認定犯罪事實，又不能證明被
      告犯罪者，法院應諭知無罪之判決，刑事訴訟法第154 條
      第2 項、第301 條第1 項亦分別定有明文。又認定犯罪事
      實所憑之證據，雖不以直接證據為限，間接證據亦包括在
      內，然而無論直接證據或間接證據，其為訴訟上之證明，
      須於通常一般之人均不致有所懷疑，而得確信其為真實之
      程度者，始得據為有罪之認定，倘其證明尚未達到此一程
      度，而有合理之懷疑存在，無從使事實審法院得有罪之確
      信時，即應由法院諭知被告無罪之判決，最高法院復著有
      76年台上字第4986號判例可資參照，所揭示刑事訴訟法上
      法院認定事實之最重要原則之一，即認定被告有罪，就該
      有罪事實不能有任何之合理懷疑存在之原則，於法院審理
      行為人違反道路交通管理處罰條例案件時，當有其適用。
      從而，法院於審理行為人違反道路交通管理處罰條例案件
      ，當踐行完畢調查證據之程序後，為事實之認定時，如就
      原處分機關所認定之行為人違規之事實仍有合理之訴訟上
      懷疑，而無法確信行為人確有該當於道路交通管理處罰條
      例各該處罰條文之構成要件事實，本對事實真偽有懷疑時
      ，應將利益歸於被告之法則，即應作對異議人有利之認定
      ，合先敘明。
（二）按在設有禁止停車標誌、標線之處所不得停車，道路交通
      安全規則第112 條第1 項第4 款定有明文。次按道路交通
      管理處罰條例第56條第1 項第4 款規定，汽車駕駛人在設
      有禁止停車標誌、標線之處所停車者，處600 元以上1200
      元以下之罰鍰。又依道路交通安全規則第2 條第1 項第1
      款規定，汽車係指在道路上不依軌道或電力架線而以原動
      機行駛之車輛（包括機器腳踏車），故機車駕駛人在設有
      禁止停車標誌、標線之處所停車者，亦應依上開規定處罰
      。本件臺北市交通事件裁決所無非係以臺北市政府警察局
      交通警察大隊警員所製發之臺北市政府警察局掌電字第A0
      8YQJ6365號舉發違反道路交通管理事件通知單及違規採證
      照片3 張為其處罰之依據（見本院卷第20至22頁）。惟細
      繹該舉發照片內容，雖可見舉發當時異議人所有之上開機
      車確係停在上開地點停車格外之設有禁止停車標誌處所之
      人行道上，然本件係臺北市政府警察局交通大隊員警以逕
      行舉發之方式拍照，且該舉發通知單上亦載明「駕駛人不
      在現場」，顯非經員警親見異議人將該部機車停在合法停
      車格外之舉動，否則員警當場舉發即可，無須拍照存證逕
      行舉發，是僅依警員上開靜態拍照採證之舉發，尚不足以
      認定確係異議人將該機車停放在禁止停車處所之事實。又
      依據臺北市政府警察局大同分局100 年8 月11日北市警同
      分交字第10031514100 號函文所檢附之臺北市政府警察局
      指揮中心受理110 報案紀錄表所示，異議人確有於100 年
      4 月21 日 傍晚6 時25分許撥打110 報案，報案內容為「
      機車不見了（不知道是被拖吊還是失竊），需警方到場」
      ，經重慶北路派出所員警陳永助到場處理後，回報該機車
      係違停被拖吊至合江保管場等情，有上開函文及報案紀錄
      表可參（見本院卷第33至34頁），業與上開異議人所述於
      該日發現機車不在原停放處所後之情形相符，再對照卷附
      採證照片，亦可見異議人機車係單獨停放在人行道上合法
      機車停車格外，該機車僅以腳架支撐，呈斜停狀態，且距
      一旁之一般停車格尚有相當距離，復與一般停車格內機車
      擁擠之擺放情形顯然不同，停放方式尚嫌突兀等情，而異
      議人之機車體積並非龐大，重量當非至鉅，是異議人所有
      之上開機車確有可能係遭該巷口欲停車之人，為爭取足夠
      停車空間而私自將停放在未設禁止臨時停車線之異議人所
      有之機車推移至繪有禁止臨時停車線之處。從而，異議人
      上開所辯，並非全無可能，是依前述「倘有懷疑，則從被
      告之利益作解釋」之證據法則，自應對異議人為有利之認
      定。
四、綜上所述，本件既不能完全排除異議人所有前開機車係遭他
    人自合法停車處搬動移至上開禁止停車處所之合理懷疑，自
    難徒憑採證之靜態照片，遽認異議人確有「在設有禁止停車
    標誌之處所停車」之違規行為。此外，復查無其他積極證據
    足資證明異議人有原處分機關所認定之上開違規行為，自應
    為受處分人有利之認定。是異議人所辯上情，尚非無據。原
    處分未予詳查，遽予裁罰，尚有未洽，本件異議為有理由，
    原處分應予撤銷，另諭知異議人不罰。
四、依道路交通事件處理辦法第19條前段，裁定如主文。
中    華    民    國   100    年    8     月    22    日
                  交通法庭法  官  林佑珊
上正本證明與原本無異。
如不服本裁定，應於裁定送達後5日內向本院提出抗告狀。
                          書記官  陳宏璋
中    華    民    國   100    年    8     月    23    日